臺灣高等法院刑事裁定　　　　　　　　　　　　　　九十三年度抗字第五三六號
　　抗　告　人
　　即受判決人　甲○○
右列抗告人因妨害名譽案件，對於臺灣基隆地方法院九十三年七月十二日裁定（九十
三年度聲再字第一號），提起抗告，本院裁定如左：
    主  文
抗告駁回。
    理  由
一、按刑事訴訟法之再審及非常上訴制度，雖均為救濟已確定之刑事判決而設，惟再
    審係為原確定判決認定事實錯誤而設之救濟程序，非常上訴程序則在糾正依原確
    定判決確認之事實為基礎，所生之適用法則違誤，二者迥不相侔。為受判決人之
    利益而聲請再審，非有刑事訴訟法第四百二十條第一項、第四百二十一條之理由
    不得為之。以原判決所憑之證言、鑑定或通譯已證明其為虛偽為聲請理由者，須
    以經判決確定或其刑事訴訟不能開始或續行非因證據不足者為限，刑事訴訟法第
    四百二十條第一項第二款、第二項分別定有明文。又，同法第四百二十條第一項
    第六款之所謂「發現確實之新證據」，係指該項證據於事實審法院判決前已經存
    在，當時未能援用審酌，至其後始行發現者而言，且該證據之本體，足認受有罪
    判決之人，應受無罪、免訴、免刑或輕於原判決所認罪名之判決，且無須經過調
    查者，若判決前已經當事人提出或聲請調查之證據，經原法院捨棄不採者，即非
    所謂發現之新證據（最高法院二十八年抗字第八號判例參照）。次按刑事訴訟法
    第四百二十一條規定，不得上訴於第三審法院之案件，除前條（指第四百二十條
    ）規定外，其經第二審確定之有罪判決，如就足生影響於判決之重要證據漏未審
    酌者，得為受判決人之利益聲請再審。此所謂漏未審酌，係指該重要證據業已提
    出，未予審酌而言。
二、聲請意旨略以：鈞院九十一年度簡上字第一四號刑事判決（下稱原確定判決）有
    地點誤植、時間錯誤及未依法隔離訊問證人等諸多違背法令之處，且所憑之證人
    龔克強、林琪南等之證言供述前後矛盾與原確定判決結論不符（例如：證人並未
    提及聲請人罵人日期，而起訴書竟載明為六月二十七日，最後原確定判決卻逕自
    認定為六月二十八日），顯已構成「所憑之證言、鑑定或通譯已證明其為虛偽者
    」；另證人林琪南、杜世安等涉嫌偽造九十年六月二十八日之警衛值勤日報表（
    例如：證人林琪南在偵查及法院調查時均不確定聲請人辱罵日期，事後卻與杜世
    安等提出前揭值勤日報表），顯已該當「判決所憑之證物已證明其為偽造或變造
    」；再本案足以影響判決之重要證物即美之國社區管理委員會九十年六月十六日
    晚間召開之會議錄音帶及該社區中和哨警衛室九十年六月二十八日監視錄影帶始
    終未於歷審中出現，亦未經調查，而歷次法院卻都將該證物引為判決心證基礎，
    故有「發現確實之新證據，足認聲請人應受無罪之判決者」之再審事由，為此依
    法聲請再審。
三、抗告意旨略以：告訴人謝秀珠之刑事告訴狀記載抗告人係在六月十八日兩個不同
    地點公然侮辱，究竟地點位於何處，原審未予調查；刑事告訴狀又稱抗告人於九
    十年六月二十四日在社區中和警衛室旁辱罵她，並找保全人員林琪南配合作證，
    但該處有監視攝影機，謝秀珠不敢提出該錄影帶，又改稱是在社區裡面，則林琪
    南顯然配合謝秀珠而涉偽證之嫌，並請鈞院調查哪位證人在社區裡聽到抗告人公
    然侮辱，並請派員勘驗現場。謝秀珠於刑事告訴狀稱聲請人於九十年六月二十四
    日公然侮辱，但偵查中改稱為同年月二十七日，聲請人提出二十七日不在場證明
    後，謝秀珠竟於原審提出林琪南、杜世安簽名之六月二十八日之巡邏日報表，原
    審不調查該報表真偽而駁回上訴，如果該報表真實，何以謝秀珠於偵查及原審審
    理時均不提出，而林琪南在偵查及原審都說「不確定日期」？請調查林琪南、杜
    世安簽名之九十年六月二十八日巡邏日報表影本真偽。謝秀珠與證人龔克強、白
    景奇、林琪南、杜世安有串證虛偽之嫌疑，原審未予審酌亦未說明理由，且該等
    證人證言之真實性有爭議時，依無罪推定原則，應為有利於抗告人之判斷，原判
    決顯就足聲影響於原判決之重要證據漏未審酌。證人林琪南證言前後矛盾，此外
    告訴人表示抗告人罵人時，有許多人在場聽聞，但證人卻表示僅有抗告人、告訴
    人及證人在場，再審法院就此部分違背經驗法則及論理法則，逕自推斷無礙公然
    侮辱罪之成立，其判斷自非適法。
四、經查：
  　(一)原確定判決（臺灣基隆地方法院九十一年度簡上字第一四號判決）係認定抗告
    　人甲○○有於九十年六月十八日十六時許，在美之國社區管理中心公開場所，
    　對告訴人謝秀珠口罵：「王八蛋，王八烏龜蛋，王八烏龜生的蛋就是王八蛋」
    　，復於同月二十八日上午七時許，在該社區○○路警衛值勤室旁，又對謝秀珠
    　罵：「王八蛋」之犯罪事實，而認聲請人構成刑法第三百零九條第一項公然侮
    　辱罪，因而判處罰金三千元確定，顯然原確定判決係以聲請人二次公然侮辱告
    　訴人之事實，為論罪科刑之依據。查告訴人謝秀珠雖於告訴狀及原審偵審時，
    　關於抗告人公然侮辱之時、地，前後所陳不一，惟查抗告人於九十年六月十八
    　日十六時許，在美之國社區管理中心公開場所，對當時與社區總幹事龔克強洽
    　談公務之告訴人謝秀珠口罵：「王八蛋，王八烏龜蛋，王八烏龜生的蛋就是王
    　八蛋」，並向龔克強問道：「你說是不是？」後離去等情，業據原確定判決在
    　理由中說明經告訴人謝秀珠、證人龔克強、白景奇於偵審時證述明確；又，原
    　確定判決在理由中說明「‧‧‧告訴人指稱二十七日在警衛值勤室遭被告辱罵
    　，係因傳單日期書寫為二十七日，因此有此誤認，亦不違常情，是不論告訴人
    　指證時間為二十七日或二十八日，均無礙被告犯罪之成立‧‧‧」等語，顯然
    　上開證據業經原確定判決審理時予以審酌，並於判決理由內敘明其採證之理由
    　，並無漏未審酌之情事。況確定判決關於犯罪地點或時間之認定，縱令與其所
    　採證據所顯示之情形不盡相符，但如無礙於特定犯罪事實之同一性，而與犯罪
    　構成要件刑罰加減免除等項不生影響，即不影響於全案情節與判決本旨者，參
    　照司法院大法官會議釋字第一四六號解釋之意旨，尚難謂係認定犯罪事實與所
    　採用之證據顯不相符。本件原確定判決既以證人龔克強、白景奇、林琪南之證
    　言而認定抗告人之犯罪事實，採證過程並無違背經驗法則、論理法則情形，並
      不影響原定判決所認犯罪事實之同一性，難認有再審理由。
    (二)查抗告人於再審聲請狀僅泛指證人龔克強、林琪南等供述前後矛盾，且未提及
      罵人之日期，而原確定判決確認定其犯罪時間為六月二十八日、證人林琪南在
      偵查庭及法院均不確定聲請人辱罵日期，事後卻與證人杜世安提出前揭值勤表
      ，而認證人龔克強、林琪南等之證言及上開證物有虛偽或偽造情事，並未提出
      上開證言經判決確定為偽證或證物經判決確定為偽造、變造，或其刑事訴訟之
      不能開始、續行，非因證據不足之證明，核與刑事訟法第四百二十條第二項所
      規定之要件不符，依前揭說明，其據此提出本件再審之聲請，即無理由。
　　(三)關於九十年六月十六日美之國社區管理委員會會議錄音帶部分，並非原確定判
      決認定聲請人先後二次公然侮辱而論罪科刑之依據，且該開會錄音帶之內容，
      充其量只能證明聲請人有無辱罵告訴人之動機，與本案妨害名譽之成立與否無
      涉，自非顯然可認為足以動搖原確定判決之證據，況抗告人於原審審理時多次
      聲請調取該次會議錄音帶，業據再審聲請狀記載明確，顯係判決前已經抗告人
      聲請調查之證據，經法院捨棄不採，均核與前述「發現確實之新證據」之要件
      不相符，故聲請人以發見上開錄音帶為由聲請再審，自無理由。另查美之國社
      區○○路警衛值勤室之監視錄影帶固未經當事人於事實審法院判決前提出或聲
      請調查，且未經原確定法院斟酌，惟本件原確定判決認定聲請人於九十年六月
    　二十八日上午七時許，對告訴人謝秀珠公然侮辱之犯罪地點係在「美之國社區
      ○○路警衛值勤室旁」，而中和路警衛值勤室之監視器係位於警衛值勤室右側
      ，並向正面照攝，依該照攝之角度及範圍，顯無法照攝警衛值勤室之旁邊兩側
    　，此觀之聲請人於本院九十二年度簡上字第四號民事損害賠償案件提出之照片
    　甚明（見該案卷(二)第一八五頁、第二六九頁），故該錄影帶縱未拍攝到聲請人
    　，亦無法證明聲請人於案發當時（即九十年六月二十八日）未曾至中和路警衛
    　值勤室或未曾在中和路警衛值勤室旁對告訴人謝秀珠出言辱罵，自難認係顯然
    　足以動搖原有罪確定判決之「確實新證據」，而得據以聲請再審。
    (四)又，抗告人聲請調查哪位證人在社區裡聽到抗告人公然侮辱，並派員勘驗現場
      ，及調查林琪南、杜世安簽名之九十年六月二十八日巡邏日報表影本真偽等情
      ，惟再審法院僅就形式上審查，如認合於法定再審要件，始為開始再審之裁定
      （最高法院六十九年台抗字第三五二號判例參照），本件既不符合再審之要件
      ，抗告人之聲請，自難准允；至於抗告人另質疑謝秀珠擔任社區主委時，管理
      費收入明細不明，社區住戶查帳時遭謝秀珠恐嚇不能查帳等情，皆與原確定判
      決無關，自非據為再審之理由，附此敘明。
五、綜上，本件抗告人所舉之再審理由，均於法不合。原審援依刑事訴訟法第四百三
    十四條第一項，駁回再審聲請，核無不當。本件抗告無理由，應予駁回。
據上論斷，應依刑事訴訟法第四百十二條，裁定如主文。
中　　　華　　　民　　　國　　九十三　　年　　 九 　　月　　　十六　　日
                              臺灣高等法院刑事第四庭
                                  審判長法　官  蔡  永  昌
                                        法　官  李  英  豪
                                        法　官  陳  榮  和
右正本證明與原本無異。
不得再抗告。
                                        書記官  劉  麗  芬
中　　　華　　　民　　　國　　九十三　　年　　　九　　　月　　 十八 　　日
